【裁判字號】    98,交抗,1328
【裁判日期】    980731
【裁判案由】    違反道路交通管理處罰條例
【裁判全文】
臺灣高等法院交通事件裁定            98年度交抗字第1322號
抗  告  人
即受處分人  甲○○
上列抗告人因違反道路交通管理處罰條例案件，不服臺灣臺北地
方法院，中華民國98年3月31日所為裁定（98年度交聲字第730號
、第731號），提起抗告，本院裁定如下：
    主  文
抗告駁回。
    理  由
一、原裁定以異議人於民國98年1月23日凌晨1時許騎乘車牌號碼
    CQW-350號重型機車沿萬大路273巷行駛，駛至萬大路273 巷
    口左轉萬大路時，未使用方向燈，為原舉發單位臺北市政府
    警察局萬華分局西園路派出所警員吳顯銘當場舉發，在萬大
    路、西昌街路口攔下異議人機車，並以異議人騎乘機車轉彎
    前未使用方向燈為由，依道路交通管理處罰條例第48條第1
    項第1款之規定，當場製發臺北市政府警察局北市警交字第A
    EX314948號舉發違反道路交通管理事件通知單，指定應於98
    年2 月16日前到案自行繳納罰鍰，警員吳顯銘於交談過程中
    發現異議人身上隱約散發有酒味，質問異議人是否有飲酒，
    異議人坦陳確實於騎乘機車前飲用含酒精飲料，警員吳顯銘
    請派出所內同事攜帶酒測器前往現場，於同日凌晨1 時59分
    許，在萬大路、西昌街路口測得異議人呼氣所含酒精濃度達
    每公升0.42毫克，再以異議人飲用酒精後騎乘機車為由，依
    道路交通管理處罰條例第35條第1 項之規定，當場製發臺北
    市政府警察局北市警交字第AEX 314949號舉發違反道路交通
    管理事件通知單，指定應於98年2 月16日前到案自行繳納罰
    鍰，嗣異議人不服於98年1 月23日以交通違規案件陳述書向
    原處分機關提出申訴，並由原處分機關於98年3月6日就異議
    人轉彎前未使用方向燈部分，依道路交通管理處罰條例第48
    條第1項第1款、第63條第1項第1款之規定，以北市裁罰字第
    裁22-AEX314948號裁決書裁處異議人罰鍰新臺幣（下同）9
    百元，並記違規點數1 點，就異議人騎乘機車酒精濃度超過
    規定標準部分，依道路交通管理處罰條例第35條第1項第1款
    之規定，以北市裁罰字第裁22-AEX314949號裁決書裁處異議
    人罰鍰3萬元，吊扣駕駛執照1年，異議人於98年3月5日收受
    裁決書，並於98年3月5日以聲明異議狀向原審聲明異議，有
    聲明異議狀、北市警交字第AEX314948 號舉發違反道路交通
    管理事件通知單、北市警交字第AEX314949 號舉發違反道路
    交通管理事件通知單、臺北市交通事件裁決所北市裁罰字第
    裁22-AEX314948號違反道路交通管理事件裁決書、送達證書
    及臺北市交通事件裁決所北市裁罰字第裁22-AEX314949號違
    反道路交通管理事件裁決書等資料在卷足憑，堪以採信。及
    聲明異議意旨略以98年1月23日凌晨1點多，異議人因與朋友
    飲酒，無法騎乘車號CQW-350 號重型機車返家，遂將機車停
    在路邊，在車上睡覺，原舉發單位臺北市政府警察局萬華分
    局西園路派出所警員吳顯銘發現異議人在路邊機車上睡覺時
    ，上前關切，異議人誠實告以因酒醉無法駕車，警員竟幫異
    議人發動機車，執意要異議人騎乘機車上路，詎異議人依警
    員指示騎車離開後，警員竟在數分鐘後取締異議人機車轉彎
    未使用方向燈及酒醉駕車，異議人顯係遭警員設計而違規，
    原處分機關據此處罰異議人，顯不合理，為此聲明異議，請
    求撤銷原處分云云。訊據異議人固不諱言有於上揭時、地騎
    乘車牌號碼CQW-350號重型機車於萬大路273巷口左轉萬大路
    時，未使用方向燈，為原舉發單位臺北市政府警察局萬華分
    局西園路派出所警員吳顯銘當場舉發，在萬大路、西昌街路
    經警員吳顯銘測得異議人呼氣所含酒精濃度達每公升0.24毫
    克等情，惟辯稱伊係遭警員吳顯銘設計而違規云云。經查證
    人即舉發本件違規事實之臺北市政府警察局萬華分局西園路
    派出所警員吳顯銘於原審結證稱：「（本件違規事件是否你
    所舉發？請詳述舉發過程（提示原審卷第8 頁舉發違規通知
    單，並告以要旨））是我舉發的，98年1 月23日凌晨我在西
    園所轄區執行巡邏勤務，我在當天凌晨1 點10幾分的時候，
    我在台北市○○區○○路237 巷附近看到異議人，我看到異
    議人趴在機車上面，異議人當時是坐在摩托車上面，頭趴在
    儀表板上面，我覺得當時天氣很冷，又是深夜，我過去瞭解
    他的身分，我把他搖醒，他說他很累，而且車子發不動，我
    請他開電門，我用腳幫他踩機車的發動板，踩兩、三下之後
    ，車子就發動了，我請他出示證件查看異議人的資料，這樣
    表示車子沒有故障，我當時有問他有無喝酒，他說沒有，很
    累，才趴在車上休息，我用電腦查詢身分證資料沒有錯之後
    ，我再問他有無喝酒，確認沒有喝酒之後，我有勸他有喝酒
    的話，就不要騎車，我只有看到他的機車引擎可以發動，我
    確認他的身分無誤，還有告知他如果有喝酒，不要騎機車，
    之後我就先行離去，我並沒有看他騎著摩托車離去，我在萬
    大路237 巷附近的巷道巡邏完之後，約10分鐘之後，我在萬
    大路民和路口發現有一輛摩托車由民和街左轉萬大路，沒有
    開左轉方向燈，依照市政府的規定，就算這是深夜，也是我
    們的重點取締違規事件（當場繪製現場位置圖），我發現異
    議人未開方向燈左轉之後，我就上前追捕，在萬大路德昌街
    口將異議人攔下，當場開單舉發異議人左轉未開方向燈，異
    議人當場有簽收，我在舉發異議人違規之前，並不知道這台
    違規機車就是之前停靠在萬大路237 巷的機車，我就開單舉
    發他左轉未開方向燈，在開單的過程中，我從異議人的身上
    聞到酒味，接著我問異議人有無喝酒，異議人說有，我就請
    同事從派出所拿酒測器過來，在萬大路與德昌街口幫異議人
    作酒測，測出來結果是0.42mg/gl ，我當場開單舉發他酒醉
    騎車，異議人有當場簽收」等情綦詳（見原審卷第21頁正、
    反面），且證人吳顯銘與異議人並無宿怨，其證詞復受刑事
    具結刑責之擔保，且如本件係警員吳顯銘為求績效故意設計
    陷害異議人，則其大可全盤否認曾在取締異議人未使用方向
    燈轉彎10幾分鐘前在萬大路273 巷見到異議人趴在機車上，
    以為撇清，何需坦承告以伊當時曾見到異議人趴在機車上休
    息，曾質問異議人有無喝酒，異議人表示沒有，係機車無法
    發動，伊基於便民精神，擔心異議人深夜在路邊受凍，故協
    助異議人以腳啟動機車等情？且異議人為合法考領駕照之機
    車道路使用人，對於飲酒後酒精濃度超過規定標準不得騎車
    上路，否則將遭處以高額行政罰鍰甚或應負刑事罪責之規定
    應知之甚明，焉有可能僅依取締警員之指示，即貿然騎車上
    路？綜上堪認證人吳顯銘應無甘冒刑事偽證重刑處罰之危險
    而故意設詞構陷異議人之可能，且其證詞核與卷附現場位置
    圖內容完全相符（見原審卷第23頁），另有臺北市政府警察
    局萬華分局98年2月10日北市警萬分交字第09830562100號函
    在卷足憑（見原審卷第6至7頁），另綜觀全卷相關事證並無
    證據證明證人吳顯銘故意設計陷害異議人違規，誤認上揭違
    規事實，自不得以證人吳顯銘為舉發異議人上開違規行為之
    警員，即認其證詞未為足採；又交通警察掣單舉發違反道路
    交通管理處罰條例所列之違規事實，本質上為行政處分，係
    公務員基於職務上之權力，依法就特定之具體事件所為之具
    公法上效果之單方行政行為，基於公務員為公法上行為具有
    公信力之原則，該行政行為當可被推定為真正，據以處分之
    事實認定亦可推認係正確無誤，蓋公務員一切行政行為如均
    需預留證據以證其實，則國家行政勢必窒礙難行，據此，刑
    事訴訟法關於犯罪事實證據之規定如與屬行政秩序罰之交通
    違規裁罰本質不合，即不在準用之列，況本院遍查全案事證
    亦無任何證據足資證明證人吳顯銘故意設計陷害異議人違規
    ，且異議人復自承確實有上揭轉彎未使用方向燈及飲酒後騎
    乘機車等違規行為，制之交岔路口，則執勤員警本其維護交
    通秩序、安全職責所為之舉發，自應受到合法、正確之推定
    ，是認異議人確有未使用方向燈轉彎及飲酒後騎乘機車之違
    規行為。綜上堪認，上揭違規事實已臻明確，異議人空言否
    認有違規行為，要無可採，本件事證明確，異議人違規行為
    堪以認定，應依法處罰。綜上所述，本件異議人於上開時、
    地有轉彎未使用方向燈及飲酒後騎乘機車等違規行為，事證
    明確。原處分機關依道路交通管理處罰條例第35條第1項第1
    款第48條第1項第1款、第63條第1項第1款、違反道路交通管
    理事件統一裁罰基準及處理細則第43條、第44條、第67條及
    違反道路交通管理事件統一裁罰基準表等規定，就異議人轉
    彎前未使用方向燈部分，裁處異議人罰鍰9 百元，並記違規
    點數1 點，就異議人騎乘機車酒精濃度超過規定標準部分，
    裁處異議人罰鍰3萬元，吊扣駕駛執照1年，核無違誤。異議
    人聲明異議，指摘原處分不當，為無理由，應予駁回。
二、抗告意旨略以抗告人即受處分人98年1月23日凌晨1點多，因
    與朋友飲酒，無法騎乘車號CQW-350 號重型機車返家，遂將
    機車停在路邊，在車上睡覺，原舉發單位臺北市政府警察局
    萬華分局西園路派出所警員吳顯銘發現抗告人在路邊機車上
    睡覺時，將抗告人叫醒，抗告人告以因酒醉無法駕車，警員
    查詢抗告人車籍資料後，叫抗告人發動機車，並要抗告人離
    開上路，詎抗告人依警員指示騎車離開後，警員竟在數分鐘
    後取締抗告人機車轉彎未使用方向燈及酒醉駕車，抗告人顯
    係遭警員設計而違規云云。
三、按「汽車駕駛人，駕駛汽車經測試檢定有下列情形之一者，
    處新臺幣（下同）一萬五千元以上六萬元以下罰鍰，並當場
    移置保管該汽車及吊扣其駕駛執照一年；因而肇事致人受傷
    者，並吊扣其駕駛執照二年；致人重傷或死亡者，吊銷其駕
    駛執照，並不得再考領：一酒精濃度超過規定標準。二吸食
    毒品、迷幻藥、麻醉藥品及其相類似之管制藥品」，「汽車
    駕駛人轉彎時，有在轉彎或變換車道前，未使用方向燈或不
    注意來、往行人，或轉彎前未減速慢行，處六百元以上一千
    八百元以下罰鍰，並記違規點數一點」，道路交通管理處罰
    條例第35條第1項、第48條第1項第1款、第63條第1項第1 款
    定有明文；而「汽車駕駛人飲用酒類或其他類似物後其吐氣
    所含酒精濃度超過每公升○．二五毫克或血液中酒精濃度超
    過百分之○．○五以上者，不得駕車」，道路交通安全規則
    第114條第2款亦規定甚明，又依道路交通安全規則第2條第1
    款所定汽車指在道路上不依軌道或電力架線而以原動機行駛
    之車輛（包括機器腳踏車），機車駕駛人亦應依上揭規定為
    之。查抗告人於98年1月23日凌晨1時許騎乘車牌號碼CQW-35
    0號重型機車沿萬大路273巷行駛，駛至萬大路273 巷口左轉
    萬大路時，未使用方向燈，為原舉發單位臺北市政府警察局
    萬華分局西園路派出所警員吳顯銘當場舉發，在萬大路、西
    昌街路口攔下抗告人機車，並以抗告人騎乘機車轉彎前未使
    用方向燈為由，依道路交通管理處罰條例第48條第1項第1款
    之規定，當場製發臺北市政府警察局北市警交字第AEX31494
    8號舉發違反道路交通管理事件通知單，指定應於98年2月16
    日前到案自行繳納罰鍰，警員吳顯銘於交談過程中發現抗告
    人身上隱約散發有酒味，質問抗告人是否有飲酒，抗告人坦
    陳確實於騎乘機車前飲用含酒精飲料，警員吳顯銘請派出所
    內同事攜帶酒測器前往現場，於同日凌晨1 時59分許，在萬
    大路、西昌街路口測得抗告人呼氣所含酒精濃度達每公升0.
    42毫克，再以抗告人飲用酒精後騎乘機車為由，依道路交通
    管理處罰條例第35條第1 項之規定，當場製發臺北市政府警
    察局北市警交字第AEX314949 號舉發違反道路交通管理事件
    通知單，原處分機關於98年3月6日就抗告人轉彎前未使用方
    向燈部分，依道路交通管理處罰條例第48條第1項第1款、第
    63條第1項第1款之規定，以北市裁罰字第裁22-AEX314948號
    裁決書裁處異議人罰鍰9百元，並記違規點數1點，就異議人
    騎乘機車酒精濃度超過規定標準部分，依道路交通管理處罰
    條例第35條第1項第1款之規定，以北市裁罰字第裁22-AEX31
    4949號裁決書裁處異議人罰鍰3萬元，吊扣駕駛執照1年之處
    分事實，業經證人即舉發警員吳顯銘於原審訊問中到庭證述
    綦詳，並有北市警交字第AEX314948 號舉發違反道路交通管
    理事件通知單、北市警交字第AEX31494 9號舉發違反道路交
    通管理事件通知單、臺北市交通事件裁決所北市裁罰字第裁
    22-AEX314948號違反道路交通管理事件裁決書、送達證書及
    臺北市交通事件裁決所北市裁罰字第裁22-AEX314949號違反
    道路交通管理事件裁決書、臺北市政府警察局萬華分局98年
    2月10日北市警萬分交字第09830562100號函等在卷可稽。又
    道路交通管理之稽查，違規紀錄，由交通勤務警察，或依法
    令執行交通稽查任務人員執行之，道路交通管理處罰條例第
    7條第1項定有明文，本件並無任何積極證據足以證明該執勤
    員警之舉發係屬虛偽，或使人足信該名員警有何不可採之品
    性證據或前科證據存在，且證人即舉發警員吳顯銘於原審訊
    問證稱：「〔本件違規事件是否你所舉發？請詳述舉發過程
    （提示原審卷第8 頁舉發違規通知單，並告以要旨）〕是我
    舉發的，98年1 月23日凌晨我在西園所轄區執行巡邏勤務，
    我在當天凌晨1 點10幾分的時候，我在台北市○○區○○路
    237 巷附近看到異議人，我看到異議人趴在機車上面，異議
    人當時是坐在摩托車上面，頭趴在儀表板上面，我覺得當時
    天氣很冷，又是深夜，我過去瞭解他的身分，我把他搖醒，
    他說他很累，而且車子發不動，我請他開電門，我用腳幫他
    踩機車的發動板，踩兩、三下之後，車子就發動了，我請他
    出示證件查看異議人的資料，這樣表示車子沒有故障，我當
    時有問他有無喝酒，他說沒有，很累，才趴在車上休息，我
    用電腦查詢身分證資料沒有錯之後，我再問他有無喝酒，確
    認沒有喝酒之後，我有勸他有喝酒的話，就不要騎車，我只
    有看到他的機車引擎可以發動，我確認他的身分無誤，還有
    告知他如果有喝酒，不要騎機車，之後我就先行離去，我並
    沒有看他騎著摩托車離去，我在萬大路237 巷附近的巷道巡
    邏完之後，約10分鐘之後，我在萬大路民和路口發現有一輛
    摩托車由民和街左轉萬大路，沒有開左轉方向燈，依照市政
    府的規定，就算這是深夜，也是我們的重點取締違規事件（
    當場繪製現場位置圖），我發現異議人未開方向燈左轉之後
    ，我就上前追捕，在萬大路德昌街口將異議人攔下，當場開
    單舉發異議人左轉未開方向燈，異議人當場有簽收，我在舉
    發異議人違規之前，並不知道這台違規機車就是之前停靠在
    萬大路237 巷的機車，我就開單舉發他左轉未開方向燈，在
    開單的過程中，我從異議人的身上聞到酒味，接著我問異議
    人有無喝酒，異議人說有，我就請同事從派出所拿酒測器過
    來，在萬大路與德昌街口幫異議人作酒測，測出來結果是0.
    42mg /gl，我當場開單舉發他酒醉騎車，異議人有當場簽收
    」等情明確，核證人吳顯銘所述不惟就如何攔檢抗告人重測
    多次之情形證述綦詳，且就無強迫抗告人離開，且一再詢問
    抗告人有無喝酒，並告知有喝酒即不得騎車等情，均釋明清
    楚，並有證人吳顯銘庭呈之現場位置圖及臺北市政府警察局
    萬華分局98年2月10日北市警萬分交字第09830562100號函在
    卷足憑在卷可稽，證人即舉發警員所證，尚非不可採信。又
    抗告人亦未提出該名執勤員警故意設計陷害抗告人違規之相
    關證據以供調查，尚難僅憑抗告人之片面指述遽認本件有濫
    行取締之情事，則執勤員警本其維護交通秩序安全職責所為
    之依法舉發，自應受到合法正確之推定。況證人吳顯銘與抗
    告人間不僅未有任何怨隙，且素不相識，衡情證人應無設詞
    攀誣，或設計陷害抗告人之理；況員警執行公務時，本身即
    受有行政懲處責任之監督，且其到庭具結作證，更以刑事責
    任擔保其證言之真實性，故證人吳顯銘之前開證述內容，應
    可採信。本件抗告人違規事實明確，原審因認原原處分機關
    於98年3月6日就抗告人轉彎前未使用方向燈部分，依道路交
    通管理處罰條例第48條第1項第1款、第63條第1項第1款之規
    定，以北市裁罰字第裁22-AEX314948號裁決書裁處抗告人罰
    鍰9百元，並記違規點數1點，就異議人騎乘機車酒精濃度超
    過規定標準部分，依道路交通管理處罰條例第35條第1項第1
    款之規定，以北市裁罰字第裁22-AEX314949號裁決書裁處抗
    告人罰鍰3萬元，吊扣駕駛執照1年，核無違誤，而駁回抗告
    人於原審之異議，揆諸前揭之規定，並無不當，抗告人之抗
    告為無理由，應予駁回。
四、依道路交通管理處罰條例第89條，道路交通案件處理辦法第
    26條，刑事訴訟法第412條裁定如主文。
中    華    民    國    98    年    7    月    31     日
            刑事第九庭  審判長法  官  陳貽男
                              法  官  周盈文
                              法  官  許宗和
以上正本證明與原本無異。
不得再抗告。
                              書記官  林淑貞
中    華    民    國    98    年    8     月    5     日


司法院資訊處製作；財團法人民間司法改革基金會備份。
